臺灣高等法院高雄分院民事判決　　　93年度重上更(一)字第21號
上　訴　人　台灣金聯資產管理股份有限公司（中興商業銀行股
　　　　　　份有限公司之承當訴訟人）
法定代理人　王榮周
訴訟代理人　王敬堯律師
被 上訴 人　甲○○
上列當事人間請求清償借款事件，上訴人對於民國90年3 月27日
臺灣高雄地方法院89年度重訴字第889 號第一審判決提起上訴，
經最高法院第一次發回更審，本院於94年1 月19日言詞辯論終結
，判決如下：
    主      文
原判決關於駁回上訴人後開第二項之訴及訴訟費用（除確定部分
外）之裁判，均廢棄。
被上訴人應與已判決確定之施淑貞、謝文鄉連帶給付上訴人新台
幣貳仟萬元，及自民國89年3 月25日起至清償日止，按週年利率
百分之十．二五計算之利息，並自民國89年4 月26日起，其逾期
在六個月以內者，按上開利率之百分之十，逾期超過六個月者，
按上開利率之百分之二十計算之違約金。
第一、二審（除確定部分外）及發回前第三審訴訟費用由被上訴
人與已判決確定之施淑貞、謝文連帶負擔。
本判決所命給付，於上訴人以面額新台幣陸佰柒拾萬元之有價證
券中央政府重大交通建設公債八十五年度甲類第八期債票，為被
上訴人供擔保後，得假執行；但被上訴人如以新台幣貳仟萬元為
上訴人預供擔保後，得免為假執行。
    事實及理由
壹、程序方面：
一、本件原審原告中興商業銀行股份有限公司（下稱中興銀行）
    於本件經最高法院發回更審中之民國93年7 月2 日將其對被
    上訴人之一切債權、擔保物權及其他從屬權利一併讓與台灣
    金聯資產管理股份有限公司（下稱台灣金聯公司），並依金
    融機構合併法第15條第1 項第1 款及第18條第3 項規定，以
    公告方式代替債權讓與之通知，業據提出民眾日報一份為證
    ，本院已就此部分裁定台灣金聯公司承當訴訟，合先敘明。
二、被上訴人經合法通知，未於言詞辯論期日到場，核無民事訴
    訟法第386條各款所列情形，爰依上訴人之聲請，由其一造
    辯論而為判決。
貳、實體方面：
一、上訴人主張：原審共同被告施淑貞於89年2月25日以被上訴
    人及原審共同被告謝文鄉為連帶保證人，向中興銀行借款新
    台幣（下同）2 千萬元，期限三個月，約定利息以年息百分
    之十．二五計付，按月付息，到期償還本金，如不依約付息
    ，視為全部到期，遲延履行時，逾期在六個月以內者，按上
    開利率之百分之十，超過六個月者，按上開利率之百分之二
    十計算違約金，復共同簽發面額為2 千萬元之本票一紙交予
    中興銀行收執。詎施淑貞僅繳息至89年3 月24日止，未再繳
    息，依約視為全部到期，尚欠伊本金2 千萬元及自89年3 月
    25 日 起至清償日止，按年息百分之十．二五計算之利息，
    並自89年4 月26日起至清償日止，逾期在六個月以內者，按
    上開利率百分之十，逾期超過六個月者，按上開利率百分之
    二十計算之違約金，迭經催討無效，被上訴人與謝文鄉均本
    於連帶保證人之意思而簽立本票，自應與施淑貞負連帶給付
    責任，茲上開債權，中興銀行已依法讓與上訴人。爰依連帶
    保證、票據及不當得利之法律關係，求為命被上訴人應與施
    淑貞、謝文鄉連帶給付上訴人2 千萬元並加付利息、違約金
    之判決。原審判決上訴人敗訴，上訴人於本院聲明：(一)原判
    決關於駁回上訴人後開第二項之訴廢棄。(二)上訴人應與已判
    決確定之施淑貞、謝文鄉連帶給付上訴人2 千萬元，及自89
    年3 月25日起至清償日止，按週年利率百分之十．二五計算
    之利息，並自89年4 月26日起，其逾期在六個月以內者，按
    上開利率之百分之十，逾期超過六個月者，按上開利率之百
    分之二十計算之違約金。(三)願供擔保請准宣告假執行。（原
    審就上訴人請求原審共同被告施淑貞與謝文鄉應連帶給付2
    千萬元並加付利息、違約金部分，判決上訴人敗訴，上訴人
    提起上訴，經本院更審前以90年度重上字第48號判決廢棄改
    判上訴人勝訴，施淑貞聲明不服部分經最高法院裁定駁回其
    上訴，謝文鄉則未聲明不服，均已告確定）
二、被上訴人於本次更審中未到庭，亦未提出書狀為何聲明及陳
    述，惟依其於更審前本院審理中以：中興銀行與施淑貞間並
    無金錢借貸關係存在，縱認形式上有金錢借貸之合意，亦屬
    通謀虛偽意思表示，應屬無效。又伊未擔任施淑貞之連帶保
    證人，則就本票部分，因欠缺原因關係，伊自得主張直接抗
    辯，拒絕給付票款等語，資為抗辯，並聲明：(一)上訴駁回。
    (二)如受不利判決，願供擔保請准免為假執行。
三、上訴人主張被上訴人與施淑貞、謝文鄉於89年2 月25日共同
    簽發面額為2 千萬元，到期日為89年3 月25日，票據利息自
    發票日起按照年息百分之十．二五計付按月付息，本金遲延
    違約金，逾期在六個月以內償還時，按上開利率之之一成加
    付，其超過六個月部分，另按上開利率之二成加付之本票一
    紙交予中興銀行，中興銀行已將其債權讓與上訴人之事實，
    已據提出被上訴人及施淑貞、謝文鄉均不爭執其上簽名為真
    正之本票一紙（下稱系爭本票）、民眾日報一份為證，堪信
    為真實。
四、按票據行為，為不要因行為，即不以給付之原因為要素而得
    成立之行為，凡簽名於票據之人，不問原因如何，均須依票
    上所載文義負責，執票人不負證明關於給付之原因之責任（
    最高法院49年台上字第678 號、64年台上字第1540號判例參
    照）。經查系爭本票既係被上訴人與施淑貞、謝文鄉於89年
    2 月25日所共同簽發，依上開說明及票據法第五條第二項規
    定，各該共同發票人即應對執票之上訴人連帶負責，上訴人
    無須再就其給付之原因負舉證之責。被上訴人抗辯其簽發系
    爭本票，因欠缺原因關係，伊自得主張直接抗辯，拒絕給付
    票款云云，不足採信。
五、又本件更審前本院以施淑貞於89年2 月25日以謝文鄉為連帶
    保證人，向上訴人借款2 千萬元而共同簽發系爭本票，上訴
    人已依約將該借款交付施淑貞，施淑貞、謝文鄉依約應連帶
    負返還借款之義務，並認施淑貞未能舉證證明其所稱該借款
    係屬通謀虛偽意思表示，上訴人依消費借貸及連帶保證關係
    ，請求施淑貞及謝文鄉應連帶償還系爭借款並加付約定之利
    息及違約金，於法有據等情，為施淑貞及謝文鄉敗訴之判決
    ，施淑貞聲明不服部分經最高法院裁定駁回其上訴，謝文鄉
    則未聲明不服，均已告確定，有本院90年度重上字第48號民
    事判決及最高法院93年度台上字第1157號民事裁定在卷可稽
    。足見系爭本票係施淑貞向中興銀行借款時所簽發，被上訴
    人既願與施淑貞、謝文鄉為共同發票人，即應與其二人連帶
    負票據上責任，無論被上訴人是否為施淑貞借款之連帶保證
    人，均不影響其票據上之責任。被上訴人抗辯施淑貞與上訴
    人間之借貸係通謀虛偽意思表示，應屬無效，伊非施淑貞借
    款之連帶保證人，自不負票據責任云云，不足採信。
六、從而，上訴人依票據之法律關係，請求被上訴人應與已判決
    確定之施淑貞、謝文鄉連帶給付上訴人2 千萬元，及自89年
    3 月25日起至清償日止，按週年利率百分之十．二五計算之
    利息，並自89年4 月26日起，其逾期在六個月以內者，按上
    開利率之百分之十，逾期超過六個月者，按上開利率之百分
    之二十計算之違約金，即屬正當，應予准許。原審就此部分
    為上訴人敗訴之判決，尚有未洽。上訴意旨指摘原判決此部
    分不當，求予廢棄改判，為有理由，爰由本院予以廢棄，改
    判如主文第二項所示。又兩造分別陳明願供擔保聲請宣告假
    執行及免為假執行（被上訴人於更審前本院審理時即陳明）
    ，經核均無不合，爰分別酌定相當之擔保金額宣告之。
七、至上訴人另合併本於連帶保證及不當得利之法律關係為相同
    聲明之請求，屬請求權競合，於判決結果並無影響，故不再
    審酌認定。又本件事證已臻明確，兩造其餘攻擊防禦方法及
    舉證，於本判決結果亦不生影響，無庸逐一審究，併此敘明
    。
八、據上論結，本件上訴為有理由，依民事訴訟法第463 條、第
    385 條第1 項前段、第450 條、第390 條第2 項、第392 條
    第2項、第78條，判決如主文。
中　　華　　民　　國　　94　　年　　1 　　月　　31　　日
                              民事第三庭
                                   審判長法官　張國彬
                            　　　 法      官　吳登輝
                            　　　 法      官　徐文祥
以上正本證明與原本無異。
如對本判決上訴，須於判決送達後20日內向本院提出上訴狀，其
未表明上訴理由者，應於上訴後20日內向本院提出上訴理由書（
均須按他造當事人之人數附繕本）。上訴時應提出委任律師或具
有律師資格之人之委任狀，並依附註條文規定辦理。
                                    書  記  官　黃富美
中　　華　　民　　國　　94　　年　　1 　　月　　31　　日
附註：
民事訴訟法第466 條之1 ：對於第二審判決上訴，上訴人應委任
律師為訴訟代理人，但上訴人或其法定代理人具有律師資格者，
不在此限。
上訴人之配偶、三親等內之血親、二親等內之姻親，或上訴人為
法人、中央或地方機關時，其所屬專任人員具有律師資格並經法
院認適當者，亦得為第三審訴訟代理人。第一項但書及第二項情
形，應於提起上訴或委任時釋明之。
